【裁判字號】    99,交抗,1185
【裁判日期】    990531
【裁判案由】    違反道路交通管理處罰條例
【裁判全文】
臺灣高等法院交通事件裁定            99年度交抗字第1185號
抗  告  人
即受處分人  甲○○
上列抗告人因違反道路交通管理處罰條例案件，不服臺灣臺北地
方法院99交聲字第506號，中華民國99年4月30日所為裁定，提起
抗告，本院裁定如下：
    主  文
抗告駁回。
    理  由
一、抗告人即受處分人甲○○抗告意旨略以：受處分人於民國99
    年2月11日上午騎機車上班途中，因機車故障而停放於和平
    西路2段路邊，受處分人於當日晚上吃完尾牙後，回到停車
    處試圖修理車子，但因加油線已斷，無法啟動騎乘，在試、
    修車時，適逢員警騎車經過，員警好意詢問受處分人是否需
    要幫忙，受處分人答稱：謝謝、不用等語。受處分人未有酒
    駕及遭員警攔停之情事。而本件酒測之施測人為林偵松，請
    求查明其身份、案發時是否在場，及有無取得酒測器訓練合
    格證書。又本件未有追溯驗證過及34.0±0.5℃狀態之乾／
    濕式標準氣體校準之校正紀錄，其酒測值不具法定效力。爰
    請求撤銷原裁定，更為適當之裁定云云。
二、按道路交通管理處罰條例所稱之汽車，依該條例第3條第8款
    規定，包括機器腳踏車。而汽車駕駛人飲用酒類後，其吐氣
    所含酒精濃度超過0.25MG/L以上者，不得駕車，道路交通安
    全規則第114條第2款有明文規定。又汽車駕駛人駕駛汽車經
    測試檢定酒精濃度超過規定標準者，處新臺幣（下同）1萬5
    千元以上6萬元以下罰鍰，並當場移置保管該汽車及吊扣其
    駕駛執照1年，另應接受道路交通安全講習，道路交通管理
    處罰條例第35條第1項第1款及第24條第1項第2款分別定有明
    文。
三、經查：
（一）本件受處分人於99年2月11日21時43分許，騎乘AOZ-462號
      機車，行經臺北市○○○路○段26號前，為執行巡邏勤務
      之警員攔停，並測得受處分人酒精呼氣濃度測試之測試值
      達每公升達0.32毫克，警員以受處分人違反道路交通管理
      處罰條例第35條第1項第1款規定，開單舉發受處分人「酒
      後駕車0.32MG/L」之違規。嗣受處分人自行繳納上開違規
      罰鍰1萬5千元後，經原處分機關即臺北市交通事件裁決所
      裁處受處分人吊扣駕駛執照12個月，並施以道安講習等情
      ，有臺北市政府警察局99年2月11日北市警交字第AEW7486
      71號舉發違反道路交通管理事件通知單影本、酒精呼氣濃
      度測試列印紙影本、臺北市交通事件裁決所北市裁申字第
      裁字22-AEW748671號違反道路交通管理事件裁決書在卷可
      稽（見原審卷第13頁、第14頁、第41頁）。
（二）受處分人雖辯稱其未有酒後騎乘機車及遭員警攔停情事云
      云。然證人即本件舉發之員警彭慶仁於原審具結證稱：「
      我當天當備勤，出來巡邏，在和平西路2段26號前，因為
      受處分人騎機車有蛇行，他說他油門線卡住，我先上前詢
      問有無需要幫忙，他說不用，我叫他靠邊，在談話時，我
      聞到有酒味。我看到受處分人差不多騎了10幾公尺，然後
      才在和平西路2段26號前停住。我看他整臺車油門卡住，
      快要倒下來」等語（見原審卷第34頁）。證人彭慶仁為執
      行交通、治安勤務之公務員，係於依法執行巡邏勤務時，
      發現受處分人酒後騎乘機車之違規事實，立即舉發違規，
      其與受處分人素不相識，復無怨隙，當無甘冒觸犯偽證之
      罪責，故意構詞誣陷受處分人之必要，在無其他反證之情
      況下，核其證言堪信為真實。本件受處分人係酒後騎乘機
      車，行經臺北市○○○路○段26號前，始發生機車油門卡
      住無法騎乘之情狀，至為明確，受處分人空言辯稱其當日
      上午在騎機車上班途中，因機車故障而停放於和平西路2
      段路邊，於當日晚上回到停車處試圖修理車子，未酒後騎
      乘機車云云，顯非事實。
（三）針對受處分人質疑本件酒測儀未有追溯驗證過及34.0±0.
      5℃狀態之乾／濕式標準氣體校準之校正紀錄，酒測值不
      具法定效力乙節。依證人彭慶仁於原審提出本件酒精濃度
      測試值列印單登記簿（警經測試器序號/分析器：020187
      /074672）之記載，該酒精測試器於98年11月16日經臺北
      市政府警察局交通警察大隊測試合格，直至99年2月11日
      對受處分人施以測試時，其施測使用之流水序號僅為21號
      等情，經原審當庭勘驗無誤，受處分人對原審勘驗結果亦
      表示無意見（見原審卷第34頁背面）。另查該酒精測試儀
      器，除於98年11月11日由經濟部標準檢驗局檢定合格外，
      另由志伸股份有限公司於98年12月4日以乾式標準氣體測
      試，並檢查檢定期限是否過期、分析器電源是否正常、印
      字機電源是否正常、連線功能是否正常、色帶功能是否正
      常、時間顯示是否正常等，其測試結果：乾式標準氣體測
      試合格，檢定期限未過期，其餘包括印字機電源、連線功
      能、色帶功能、時間顯示等均屬正常，有經濟部標準檢驗
      局98年11月11日呼氣酒精測試器檢定合格證書影本、志伸
      股份有限公司98年12月4日呼氣式酒精測試器保養及查核
      測試報告影本在卷可稽（見原審卷第41頁至第43頁）。足
      認本件用於測試受處分人案發時呼氣酒精濃度值之020187
      /074672號酒精測試器，合於經濟部標準檢驗局前開檢定
      合格證書有關「應再以具追溯驗證過之乾式標準氣體定期
      查核測試，方可繼續使用於法定檢測」及「檢定合格有效
      期間內使用1000次以內」之要求無疑。受處分人空言質疑
      本件酒測值不具法定效力云云，殊屬無據。
（四）另受處分人請求調查本件執行酒測施測人林偵松之身份、
      其案發時是否在場，及有無取得酒測器訓練合格證書部分
      ，受處分人未指明其聲請調查之目的，亦未提出足以指摘
      員警執行酒測過程有所瑕疵之事證。而觀諸證人彭慶仁於
      原審具結證稱：「我用無線電叫同事把酒精檢測儀送來和
      平西路2段26號前，送來同時，受處分人說他也是公務員
      ，都是自己人，叫我放他一馬，等到同事到現場後，受處
      分人找一些理由，說我沒有提供水，後來我叫我同事買礦
      泉水給他喝，喝完之後，受處分人又吃藥，配合度不是很
      高，我們同事一直勸解，說第三次測試失敗，就是拒測，
      前後拖了蠻九，差不多有半小時，測的時候，前面兩次失
      敗，我們同事教受處分人以後，第三次有測出來。林偵松
      就是送酒測器來的同事，他就是幫受處分人買礦泉水的同
      事，他當天也是有在現場實施酒測之同仁。」等語（見原
      審卷第34頁正面、背面、第35頁背面），足認林偵松即為
      案發時在場協同對受處分人實施酒測之值勤員警之一，員
      警對受處分人執行酒測之前，尚且讓受處分人飲用礦泉水
      ，並在受處分人有所拖延之情況下，直至第三次檢測始完
      成酒測程序，其等對受處分人進行酒測之過程並無濫權違
      法之瑕疵甚明。而受處分人於原審爭執本件「臺北市政府
      警察局舉發交通違規移置保管車輛收據及限期領回通知單
      」及「臺北市政府警察局99年2月11日北市警交字第AEW74
      8671號舉發違反道路交通管理事件通知單」之製作不實，
      惟依據卷附之「臺北市政府警察局舉發交通違規移置保管
      車輛收據及限期領回通知單」及臺北市政府警察局99年2
      月11日北市警交字第AEW748671號舉發違反道路交通管理
      事件通知單，填單人均蓋印證人彭慶仁之職章，該兩份文
      件之筆跡有所不同。然前開文件之填寫者為何人，不管是
      證人彭慶仁親自填寫，抑或係證人彭慶仁委由其他同事代
      為填寫，均無法推翻證人彭慶仁於執行巡邏勤務時，發現
      受處分人酒後吐氣值達0.32MG/L仍騎乘機車，乃加以舉發
      之事實，前開舉發違反道路交通管理事件通知單無製作不
      實之問題，受處分人辯稱前開公文書製作不實，無法律效
      力云云，委無可採。受處分人請求傳喚臺北市政府警察局
      中正二分局劉峰成到庭作證，其未釋明聲請之目的，而受
      處分人酒後吐氣值達0.32MG/L仍騎乘機車之違規事實明確
      ，本院當無受理傳喚調查之必要。
四、綜上所述，原審認定受處分人確有本件酒後呼氣酒精濃度高
    達0.32MG/L仍騎乘機車之違規行為，據以維持原處分機關依
    道路交通管理處罰條例第35條第1項第1款、第24條第1項第2
    款及違反道路交通管理事件統一裁罰基準表規定，裁處受處
    分人1萬5千元罰鍰，並吊扣駕駛執照12個月及施以道路交通
    安全講習，其認事用法並無違誤，受處分人提起抗告，請求
    免罰，為無理由，應予駁回。
據上論斷，應依道路交通管理處罰條例第89條，刑事訴訟法第41
2 條，裁定如主文。
中    華    民    國    99    年    5     月    31    日
                 刑事第十三庭  審判長法  官  曾德水
                                     法  官  遲中慧
                                     法  官  陳恆寬
以上正本證明與原本無異。
不得再抗告。
                                     書記官  黃家麟
中    華    民    國    99    年    6     月    1     日

司法院資訊處製作；財團法人民間司法改革基金會備份。
